臺灣高雄地方法院刑事判決　　　　　　　99年度訴字第1645號
公　訴　人　臺灣高雄地方法院檢察署檢察官
被　　　告　曾志明
指定辯護人　本院公設辯護人蘇鴻吉
上列被告因強盜等案件，經檢察官提起公訴（99年度偵字第3037
6 號），本院判決如下：
    主  文
曾志明犯搶奪罪，處有期徒刑拾月；又結夥三人以上攜帶兇器踰
越牆垣，毀越安全設備竊盜，處有期徒刑捌月。應執行有期徒刑
壹年伍月。
    事  實
一、曾志明於民國99年7 月18日14時20分前某時，與馬華強等人
    在外一同飲酒，因而結識馬華強，嗣馬華強欲準備食物予其
    母親馬陳霆妹食用，遂由曾志明騎乘機車搭載其返回高雄市
    六龜區○○里○○街57號住處，之後該2 人再返回原處繼續
    喝酒。詎曾志明竟意圖為自己不法之所有，基於侵入住居及
    搶奪他人動產之犯意，利用馬華強仍在外飲酒，於同日14時
    20分許，騎乘機車前往馬華強上開住處外後，即下車徒步自
    未上鎖之大門，侵入該住宅，因見馬陳霆妹坐在房間床上，
    遂趁馬陳霆妹不及防備之際，徒手搶奪其脖子上之黃金項鍊
    2 條（重量約3 兩重）。得手後，隨即離開現場，並持該金
    項鍊至高雄市○○區○○路280 號之「玉麟麗緻銀樓」，變
    賣與蘇裕峰。
二、曾志明與陳秀蓁（另經本院判決有期徒刑8 月確定）、潘飛
    岳（即綽號「紅龜」男子）及姓名年籍均不詳綽號「小惠」
    之成年女子（上2 人均另由檢察官偵辦中）等4 人，共同基
    於意圖為自己不法所有之犯意聯絡，結夥4 人共同攜帶潘飛
    岳所有客觀上足以對人之生命、身體構成威脅，可資認定為
    兇器使用之破壞剪1 支（未扣案），於99年9 月14日16時30
    分許，由陳秀蓁駕駛車牌號碼1861-ME 號自用小客車，搭載
    上開3 人一同前往高雄市○○區○○里○○路129 號曾正吉
    （即陳秀蓁配偶曾宏瑋父親）所開設之商店後，其中陳秀蓁
    、「小惠」在外等候把風，另曾志明、潘飛岳2 人則攜帶上
    開破壞剪下車，先從水溝旁之圍牆外，爬牆踰越該牆垣進入
    商店院子內，再由曾志明持破壞剪剪斷該址具防閑功能之窗
    戶外框安全設備，並攀爬窗戶之安全設備進入屋內，與潘飛
    岳共同竊取屋內之大批硬幣、紙鈔、香菸、黃金5 兩6 錢、
    手錶1 只、測量儀器1 臺等物。得手後先將上開物品裝成3
    箱，並搬至後門（曾志明竊盜得手後，另行毀損後門門鎖部
    分，未據告訴），再與「小惠」合力將上開物品搬上陳秀蓁
    所駕駛之自用小客車上，載運至屏東縣三地門鄉馬兒村65號
    石集昌（不知情）住處進行分贓。嗣經馬陳霆妹及曾正吉報
    案後，適曾志明於99年9 月15日20時18分許，駕駛上開自用
    小客車行經高雄市茂林區大津橋前時為警查獲，在該自用小
    客車內起出峰香菸1 條、藍未香菸2 條、LD香菸1 條、測量
    儀器1 臺及現金新臺幣（下同）6,300 元；復由曾志明帶同
    警方前往上開石集昌屏東縣三地門住處，查獲陳秀蓁到案，
    並當場起出尊爵香菸（G1）33包、尊爵香菸（G3）26包、尊
    爵香菸（G6）11包、尊爵香菸（G10 ）17包、白長壽香菸29
    包、黃長壽香煙25包、申易藍星香菸15包、王牌香菸14包、
    城市香菸6 包、洛克香菸8 包、大衛杜夫香菸12包、珍硬殼
    香菸10包、水長樂香菸6 包、國王香菸21包、七星風藍香菸
    10 包 、都寶香菸13包、雲門香菸14包、馬牌香菸23包、金
    鹿香菸8 包、藍星香菸19包、摩爾香菸5 包、布魯斯香菸5
    包、福氣香菸9 包、MM香菸5 包、好事達香菸4 包、樂迪香
    菸2包 、好運來香菸1 包、仟元紙鈔3 張、伍拾元硬幣198
    枚、拾元硬幣1 枚、壹元硬幣1 枚、手錶1 只等物，而悉上
    情。
三、案經馬陳霆妹、曾正吉訴由高雄市政府警察局六龜分局報告
    臺灣高雄地方法院檢察署檢察官偵查起訴。
    理  由
一、證據能力部分
    按被告以外之人於審判外之言詞或書面陳述，除法律有規定
    者外，依刑事訴訟法第159 條第1 項之規定，雖不得作為證
    據，但依同法第159 條之5 第1 項規定，經當事人於審判程
    序同意作為證據，法院審酌該言詞陳述或書面陳述作成時之
    情況，認為適當者，仍得作為證據，本案本院用以被告犯罪
    事實存否之被告以外之人於審判外之言詞及書面陳述，檢察
    官、被告及辯護人於本院審判時，均表示同意作為本案之證
    據（詳本院卷第83頁倒數第3 行至第84頁第5 行），本院審
    酌上開證據均係依法取得，並無任何違背法律規定之情事，
    認為適當，依刑事訴訟法第159 條之5 第1 項之規定，均有
    證據能力。
二、認定事實所憑之證據及理由
    上開事實，業據被告曾志明於本院審理中坦白承認，核與證
    人馬陳霆妹、曾正吉、陳秀蓁、馬華強、馬華志、蘇裕峰、
    石集昌於警詢、偵訊或本院審判時所為之供述大致相符（詳
    警卷第15至44頁；偵卷第16、17、37至39、49至51、56、57
    頁；本院卷第26頁倒數第6 行以下、第78頁第1 行以下）。
    此外，並有高雄縣政府警察局六龜分局扣押筆錄、扣押物品
    目錄表、被害人曾正吉出具之贓物認領保管單及查獲時所拍
    攝之照片在卷可稽（詳警卷第45至47、49至53、55至58、60
    至63、68至72頁）。再者，證人馬陳霆妹固於本院審理中證
    稱：當時在睡覺，被告就說「起來」，並把金項鍊搶走等語
    （詳本院卷第78頁第12行）。然因證人馬陳霆妹嗣後又證稱
    ：被告是從籬笆門進來到客廳之後再到房間，當時籬笆門未
    上鎖等語（詳本院卷第79頁背面倒數第11行以下）。倘若證
    人馬陳霆妹於被告侵入住居時在睡覺，又如何能見到被告進
    入房間時之情形。況如當時證人馬陳霆妹正在睡覺，被告當
    可利用此機會搶奪項鍊，實無叫醒證人馬陳霆妹再行搶，徒
    增被發覺之風險。顯見當時證人馬陳霆妹應未睡覺，而仍坐
    在房間床上甚明。準此，足認被告上開自白核與事實相符，
    是本件事證明確，其犯行均堪認定，應依法論科。
三、論罪、科刑
（一）如事實欄一部分，核被告所為，係犯刑法第306 條第1 項
      之侵入住居罪、第325 條第1 項之搶奪罪。被告以單一之
      意思決定侵入被害人馬陳霆妹住處，並搶奪黃金項鍊，係
      以一行為觸犯數罪名之異種想像競合，應從一重之搶奪罪
      論處。檢察官雖認被告係犯刑法第328 條第1 項之強盜罪
      ，而有刑法第321 條第1 項第2 款之越門而犯之情形，應
      論以同法第330 條第1 項之越門加重強盜罪。惟按刑法第
      321 條第1 項第2 款毀越門扇之「越」字，係指越入者而
      言，如係走入不得謂之「越」（最高法院24年度總會決議
      【五七】參照）。又搶奪與強盜雖同具不法得財之意思，
      然搶奪係乘人不備，公然掠取他人之財物，如施用強暴脅
      迫，至使不能抗拒而取其財物或令其交付者，則為強盜罪
      （最高法院64年臺上字第1165號判例參照）。查被告係因
      被害人馬陳霆妹住處大門並未上鎖，遂由大門走入進到客
      廳後，再到房間內為本件犯行之事實，業據證人馬陳霆妹
      於本院審理中證陳明確（詳本院卷第79頁背面倒數第11行
      以下），是被告並無踰越大門之情事可言。再則，馬陳霆
      妹於本院審判時結證稱：被告在搶金項鍊前，並沒有動手
      毆打或掐住其脖子，也沒有出言恐嚇或辱罵，被告是直接
      從其脖子將金項鍊拉下，當時嚇一跳，因為一個人在家，
      很害怕所以不敢反抗等語（詳本院卷第78頁第1 行以下）
      。足認被告於出手行搶當時，並無對證人馬陳霆妹施以強
      暴脅迫手段，至使其不能抗拒之情事。另參以被害人馬陳
      霆妹於被搶當時縱屬年邁或行動不便，且獨自一人在家中
      而不敢反抗被告，然此等客觀上無力或不敢抗拒之情形，
      並非因被告施以強暴、脅迫等不法手段所造成；且被告亦
      未以上開手段達到壓抑證人馬陳霆妹之意思決定自由，自
      與強盜罪之構成要件不合。然因二者之社會基本事實同一
      ，本院自應予以審理，並變更起訴法條。
（二）按刑法第321 條第1 項第3 款之攜帶兇器竊盜罪，係以行
      為人攜帶兇器竊盜為其加重條件，此所謂之兇器，其種類
      並無限制，凡客觀上足以對人之生命、身體、安全構成威
      脅，具有危險性之兇器均屬之，且祇須行竊時攜帶此種具
      有危險性之兇器為已足，並不以攜帶之初有行兇之意圖為
      必要（最高法院79年台上字第5253號判例可資參照）。次
      按，毀越門扇而入室行竊，其越入行為即屬侵入住宅，已
      結合於所犯加重竊盜之罪質中，無更行構成侵入住宅罪之
      理（最高法院27年上字第1887號判例參照）。復按，毀壞
      門扇及安全設備之行為，乃係竊盜之加重要件行為，自無
      成立毀損罪之餘地（最高法院83年度台上字第3856號判決
      參照）。如事實欄二之部分，被告所持之破壞剪，因足以
      剪斷窗戶之金屬外框，顯見其質地堅硬，客觀上足對人之
      生命、身體安全構成威脅，具有危險性，自屬兇器。又窗
      戶上之外框具有防盜作用，應屬刑法第321 條第1 項第2
      款規定之其他安全設備。則被告踰越牆垣後，先毀損該窗
      戶外框，再從窗戶爬進屋內行竊，自係踰越牆垣毀越安全
      設備竊盜（檢察官漏未論及踰越牆垣部分，應予補充）。
      再者，刑法第321 條第1 項第4 款之結夥竊盜罪，係指3
      人以上（含3 人），以共同之犯罪意思，共同實施犯罪之
      行為而言，而本件被告係與陳秀蓁、潘飛岳及真實姓名年
      籍不詳、綽號小惠之成年女子等4 人共同實施行竊行為，
      是屬結夥三人以上竊盜。故核被告就此部分所為，則係犯
      刑法第321 條第1 項第2 、3 、4 款之結夥3 人以上攜帶
      兇器踰越牆垣，毀越安全設備竊盜罪。被告與陳秀蓁、潘
      飛岳及姓名年籍不詳綽號小惠之成年女子就上開犯行，有
      犯意聯絡及行為分擔，為共同正犯。至被告涉犯侵入住居
      及毀損罪部分，均係竊盜之加重要件行為，已結合於所犯
      加重竊盜之罪質中，縱經告訴，亦不另論罪，附此敘明。
（三）被告所犯上開搶奪及加重竊盜2 罪間，犯意各別，行為互
      殊，應予分論併罰。
（四）爰審酌被告正值青壯，身心健全，不思以正途賺取生活所
      需，竟貪圖個人不法利益，趁被害人馬陳霆妹年事已高，
      且臥病在床之際，搶奪其脖子上之黃金項鍊2 條後，再變
      賣換取現金花用，未能尊重他人財產權，所為實不足取，
      又夥同他人攜帶兇器踰越牆垣，毀越安全設備進入被害人
      曾正吉所經營之商店行竊，所竊財物價值不斐，犯後又未
      將大部分財物返還，誠屬不該，惟念及被告犯後尚知坦承
      犯行，態度尚可，並考量其犯罪動機、目的、手段等一切
      情狀，分別量處如主文所示之刑及定其應執行刑，以資儆
      懲。至本件竊盜犯行所用之破壞剪1 支，因未扣案，為免
      日後檢察官執行之困難，爰不為沒收之諭知。
（五）另檢察官雖以被告在短暫期間內，先後涉犯本件2 罪犯行
      ，顯見被告有犯罪習慣，對社會秩序、民眾權益有重大危
      害，且被告正值青壯，卻未盡其力於正途，反而屢次犯罪
      ，足認有矯治其惡習、性格，為使其學習一技之長，培育
      正確之謀生觀念，俾其能於將來刑滿重返社會，不再重蹈
      覆轍以獲新生，有必要請求對被告諭知保安處分以資矯正
      等語。惟按，保安處分係針對受處分人將來將來之危險性
      所為之處置，以達教化、治療之目的，為刑罰之補充制度
      。我國現行刑法採刑罰與保安處分雙軌制，係在維持行為
      責任之刑罰原則下，為協助行為人在社會化之功能，以及
      改善行為人潛在之危險性格，期能達成根治犯罪原因、預
      防犯罪之特別目的。是保安處分中之強制工作，旨在對嚴
      重職業性犯罪及欠缺正確工作觀念惑無正常工作因而犯罪
      者，強制其從事勞動，學習一技之長及正確之謀生觀念，
      使其日後重返社會，能適應社會生活。竊盜犯贓物犯保安
      處分條例第3 條第1 項規定：「18歲以上之竊盜犯、贓物
      犯有左列情形之一者，得於刑之執行前，令入勞動場所強
      制工作：一、有犯罪習慣者。二、以犯竊盜罪或贓物罪為
      常業者。」，即係本於保安處分應受比例原則之規範，使
      保安處分之宣告，與行為人所為行為之嚴重性、行為人所
      表現之危險性及對於行為人未來行為之期待性相當之意旨
      而制定，而由法院事行為人之危險性格，決定應否令入勞
      動處所強制工作，以達預防之目的。查被告除犯本件上開
      2 罪外，並無其他竊盜或搶奪之犯罪前科，有臺灣高等法
      院被告前案紀錄表在卷可按，故尚難認其果有竊盜或搶奪
      ，甚或強盜之犯罪習慣，況本院業已審酌諸般客觀事實而
      量處如主文所示之刑，並認處以上開徒刑即屬適當，倘若
      再另行宣告強制工作，實屬過重，本件當無併予宣告強制
      工作之必要，附此敘明。
據上論斷，應依刑事訴訟法第299 條第1 項前段、第300 條，刑
法第325 條第1 項、第306 條、第55條、第28條、第321 條第1
項第2 、3 、4 款、第51條第5 款，刑法施行法第1 條之1 ，判
決如主文。
本案經檢察官張志杰到庭執行職務。
中    華    民    國    100     年    1   月    20    日
                    刑事第四庭  審判長法  官  方百正
                                      法  官  郭任昇
                                      法  官  葉文博
以上正本證明與原本無異。
如不服本判決應於收受本判決後10日內向本院提出上訴書狀，並
應敘述具體理由，如未敘述上訴理由者，應於上訴期間屆滿後20
日內補提理由書狀於本院（均須按他造當事人之人數附繕本）「
切勿逕送上級法院」。
中    華    民    國    100     年    1   月    20    日
                                      書記官  李柏親
附錄本件論罪科刑法條
中華民國刑法第306條
無故侵入他人住宅、建築物或附連圍繞之土地或船艦者，處1 年
以下有期徒刑、拘役或3 百元以下罰金。
無故隱匿其內，或受退去之要求而仍留滯者，亦同。
中華民國刑法第321 條
犯竊盜罪而有左列情形之一者，處6 月以上、5 年以下有期徒刑
：
一、於夜間侵入住宅或有人居住之建築物、船艦或隱匿其內而犯
    之者。
二、毀越門扇、牆垣或其他安全設備而犯之者。
三、攜帶兇器而犯之者。
四、結夥三人以上而犯之者。
五、乘火災、水災或其他災害之際而犯之者。
六、在車站或埠頭而犯之者。
前項之未遂犯罰之。
中華民國刑法第325 條
意圖為自己或第三人不法之所有，而搶奪他人之動產者，處6 月
以上5 年以下有期徒刑。
因而致人於死者，處無期徒刑或7 年以上有期徒刑，致重傷者，
處3 年以上10年以下有期徒刑。
第一項之未遂犯罰之。